【裁判字號】    97,交聲,1979
【裁判日期】    980202
【裁判案由】    違反道路交通管理處罰條例聲明異議
【裁判全文】
臺灣桃園地方法院交通事件裁定    97年度交聲字第1979號
原處分機關  交通部公路總局新竹區監理所中壢監理站
異議人即
受處分人    甲○○
                      之1 號.
上列受處分人因違反道路交通管理處罰條例案件，對於交通部公
路總局新竹區監理所中壢監理站民國97年12月15日所為之處分（
原處分案號：壢監裁字第裁53-DB0000000號），聲明異議，本院
裁定如下：
    主  文
異議駁回。
    理  由
一、異議意旨略以：伊要求先行漱口後再行酒測，警員要求測量
    時伊在打電話，伊電話結束要進行測量時，警員即表示伊拒
    測，不願讓伊測量等語。
二、經查：異議人於97年12月13日20時37分，駕駛車牌號碼T3－
    7818號自小貨車，行經聖亭路春亭鋼鐵前，「酒醉駕車拒絕
    接受酒精濃度測試之檢定」而經警舉發一節，有桃園縣政府
    警察局舉發違反道路交通管理事件通知單、交通部公路總局
    新竹區監理所中壢監理站違反道路交通管理事件壢監裁字第
    裁53-DB0000000號裁決書各一紙在卷可憑（詳本院卷第7 頁
    、第5 頁），而依當日舉發之警員即證人和之瀚於98年1 月
    23日於本院證述：「（問：（提示本院卷第7 頁之舉發違反
    道路交通管理事件通知單）本件交通違規事件是否由你處理
    ？處理情形如何？）是的，當天我們分局有規劃取締酒測的
    勤務，當天我們原本在聖亭梅龍路口盤檢從埔心往龍潭方向
    的車輛，我與我們聖亭所的所長在該處盤檢，乙○○○○在
    對向車道去盤檢在臨檢站前迴轉的車輛，異議人當時就迴轉
    ，沒有往前開到臨檢站，乙○○○○看到就追上去將異議人
    攔停，發現異議人有酒駕之情事，因為當時只有乙○○○○
    一人，故乙○○○○通知我們臨檢站的警員過去支援，所以
    我就過去支援，過去之後發現異議人有酒駕情形，故就要求
    異議人做酒精測試，在酒測之前我們有詢問異議人喝酒過後
    的時間，我們也有拿水給異議人漱口，異議人漱口之後，就
    開始講電話，異議人講電話只是在找與警方有認識的朋友，
    然後異議人撥了一通電話，約3 分鐘，但是沒有找到他認識
    的人，接著異議人就要求不要做酒測，當時我們依法行政，
    告知異議人的權利，中間過程約過了半個小時，異議人強調
    他不做酒測，他說乾脆取締他拒絕酒測，期間我們有做錄音
    存證，但是在做本件拒測以前我們有取締另外2 件酒駕的人
    ，可能是因為錄音筆當時電池耗盡，故一部份沒有錄到，本
    件拒測之後半段都有錄音，前面部分沒有錄到。異議人當時
    有表示他喝酒已經經過半個小時，但是他沒有表示他喝什麼
    酒、喝多少，我們確實有提供水給異議人漱口，異議人也有
    漱口。當時所長在聖亭梅龍路口的臨檢站，異議人的位置距
    離臨檢站的位置約有400 公尺，異議人是在對向迴轉處遭取
    締的，故所長沒有到取締處，取締處只有我與乙○○○○在
    場。」、「給水漱口部分，當天異議人有漱口，水的確是異
    議人自己的，異議人真的有漱口。照我們的標準作業流程，
    每次都是給新的吹管，也在異議人面前拆封。所長沒到，因
    為所長負責在臨檢站帶班，沒有過來取締現場，但是有另外
    1 位巡佐郭晉旭後來到場與異議人對話，但是我沒有聽清楚
    他們2 人的對話，異議人當時沒有表明要求去分局測，我們
    的作業程序都是在現場酒測，沒有去分局測。那時錄音，我
    有向異議人告知年月日時間，我們做第1 次告知，告知異議
    人駕駛之車號、異議人的行為，並說我們現場要實施酒測，
    請異議人配合，每次間隔5 分鐘，總共講了3 次，異議人拜
    託我們不要做酒測，此期間異議人有打電話，但是每通電話
    不超過1 分鐘，我們最後1 次告知時，異議人又向我們表示
    他不要做酒測，因為時間已經過了半個小時，我操作的酒測
    器有一個拒測的按鈕，我就直接按拒測，拒測按下去之後，
    我們的聯單會出現拒測的字樣，當我按下拒測之後，異議人
    才表示他願意酒測，但是已經按下拒測，我們已經不能進行
    酒測，因為我們的作業流程酒測只能實施1 次。至於錄音部
    分，在異議人之前我還取締2 件，之前2 件都是全程錄音，
    要錄異議人此案件的時候剛好沒電。」、「（問：異議人究
    竟有無明白表示「你乾脆取締拒絕酒測」？）有，我先向異
    議人告知權利3 次，異議人從頭到尾都有表示不要酒測，一
    開始異議人拜託我不要開單取締，到後面的時候異議人才表
    示不要酒測，到我按下按鈕後，異議人才說願意酒測，但是
    依照我們的作業程序只能測1 次，不能補測，因為此事涉及
    風紀問題。」、「異議人當時沒有表示要我們開新的酒測吹
    管，但是我們本來就會在異議人面前拆封，故那是新的。」
    等語，另依當日舉發時在場之警員即證人陳佶汎於98年1 月
    23日於本院證述略以：開單取締之情形如警員和之瀚所述等
    語，並經本院當庭勘驗取締當時之錄音光碟：警員稱「我已
    經給你3 次機會，我已經按拒測，並請交出汽車鑰匙」等語
    ，另有1 女子聲音一再拜託可否通融，不要取締，罰金6 萬
    元無力繳納等語，有勘驗結果載明本院訊問筆錄及錄音光碟
    附卷可佐，異議人亦於本院供稱略以：「那天很冷，風很大
    。警員確實有問我要不要酒測，我也確實沒有酒測，我是要
    求去分局酒測。當天4 、5 點時我有在我弟弟那邊喝了一點
    紅酒，只喝了兩口」、「（問：對於勘驗光碟內容有何意見
    ？）該女子是我未婚妻胡瑞梅。確實是取締當場的錄音。」
    等語，綜上可知，異議人於97年12月13日20時37分，駕駛車
    牌號碼T3－7818號自小貨車，行經聖亭路春亭鋼鐵前，「酒
    醉駕車拒絕接受酒精濃度測試之檢定」而經警舉發等情，應
    堪認定，足證異議人辯稱伊要求先行漱口後再行酒測，警員
    要求測量時伊在打電話，伊電話結束要進行測量時，警員即
    表示伊拒測，不願讓伊測量等情，尚難遽採。
三、按「汽車駕駛人，駕駛汽車經測試檢定有下列情形之一者，
    處新臺幣15000 元以上60000 元以下罰鍰，並當場移置保管
    該汽車及吊扣其駕駛執照1 年；因而肇事致人受傷者，並吊
    扣其駕駛執照2 年；致人重傷或死亡者，吊銷其駕駛執照，
    並不得再考領：一、酒精濃度超過規定標準。…汽車駕駛人
    拒絕接受第1 項測試之檢定者，處新臺幣60000 元罰鍰，並
    當場移置保管該汽車及吊銷該駕駛執照；如肇事致人重傷或
    死亡者，吊銷該駕駛執照，並不得再考領。」、「汽車駕駛
    人，曾依第29條第4 項、第30條第3 項、第35條第 3 項前
    段、第4 項前段、第37條第3 項、第43條、第61條第 1 項
    第3 款、第4 款後段規定吊銷駕駛執照者，3 年內不得考領
    駕駛執照」，道路交通管理處罰條例第35條第1 項、第4 項
    、第67條第2 項分別定有明文。異議人於行經上開路口違規
    「酒醉駕車拒絕接受酒精濃度測試之檢定」，原處分機關據
    以處罰罰鍰新台幣60,000元，並吊銷駕駛執照，3 年內不得
    考領駕駛執照，依法並無不合，異議人聲明異議，其辯解，
    並無理由，應駁回其異議。
四、據上論斷，應依道路交通案件處理辦法第19條，裁定如主文
    。
中    華    民    國    98    年    2    月    2      日
                  交通法庭      法  官  宣玉華
以上正本證明與原本無異。
如不服本裁定，應於裁定送達後5日內，向本院提出抗告狀。
                                書記官  陳育萱
中    華    民    國    98    年    2     月    2     日


司法院資訊處製作；財團法人民間司法改革基金會備份。
